臺灣臺中地方法院刑事判決　　　　　　　96年度易字第1554號
公　訴　人　臺灣臺中地方法院檢察署檢察官
被　　　告　丁○○
　　　　　　丙○○
上列被告等因妨害自由等案件，經檢察官提起公訴（九十五年度
偵字第二○八五四號），本院判決如下：
    主  文
丁○○、丙○○共同以強暴、脅迫妨害人行使權利，各處拘役伍
拾日，如易科罰金，均以新臺幣壹仟元折算壹日，各減為拘役貳
拾伍日，如易科罰金，均以新臺幣壹仟元折算壹日。又共同以加
害身體、財產之事，恐嚇他人致生危害於安全，各處拘役拾日
，如易科罰金，均以新臺幣壹仟元折算壹日，各減為拘役拾伍日
，如易科罰金，均以新臺幣壹仟元折算壹日。又共同損壞他人之
竹蓆、絨布、攤架，足以生損害於他人，各處拘役肆拾日，如易
科罰金，均以新臺幣壹仟元折算壹日，各減為拘役貳拾日，如易
科罰金，均以新臺幣壹仟元折算壹日。各應執行拘役伍拾伍日，
如易科罰金，均以新臺幣壹仟元折算壹日。
    犯罪事實
一、緣丁○○、丙○○、乙○○均在臺中市南屯區春社市場內設
    攤。丁○○於民國九十五年七月九日中午十二時二十分許，
    在臺中市南屯區春社市場內，因誤認乙○○對其鳴按喇叭，
    竟與丙○○共同基於強制之犯意聯絡，於乙○○欲駕車離去
    之際，先由丁○○站立在乙○○所駕駛自小客車前方約一、
    二公尺處，並以三字經辱罵乙○○ (妨害名譽部分未據告訴
    ) ，丙○○則站立在該自小客車後方，並以市場內其他攤販
    所有之攤架，擺放在該自小客車後保險桿前，致乙○○無法
    移動車輛；丁○○旋又趁與丙○○前後阻擋乙○○出入之情
    勢，向乙○○恫稱：敢下車就打死你等語，以此強暴、脅迫
    方式妨害乙○○正常駕車行進之權利。迨於三、四分鐘後，
    經旁觀民眾將前開攤架移去，乙○○始得駕車離開現場。丁○○及丙○○二人見乙○○已離去，竟又另起恐嚇之犯意聯
    絡，分持攤位鐵架，作勢欲毆打尚留在現場乙○○之妻甲○○，並由丙○○對甲○○恫稱：叫你先生出來，不然你們二
    臺車子的輪子都會不見等語，以此加害身體、財產之事恐嚇
    甲○○，使甲○○因而心生畏懼，致生危害於安全。丁○○
    及丙○○二人復生毀損之犯意聯絡，分持攤位鐵架搗毀乙○○、甲○○之攤位，致乙○○與甲○○所共有之竹蓆三條、
    絨布三捲、攤位鐵架三組（起訴書漏載攤位鐵架三組）破損
    、變形而損壞，足以生損害於乙○○與甲○○。
二、案經乙○○與甲○○訴由臺中市警察局第四分局報請臺灣臺
    中地方法院檢察署檢察官偵查起訴。
    理　　由
一、訊據被告丁○○、丙○○固坦承有於上開時、地，共同阻擋
    告訴人乙○○車輛，不讓其離去，並共同毀損告訴人乙○○
    、甲○○所有之竹蓆三條、絨布三捲、攤位鐵架三組等情不
    諱，惟矢口否認有恐嚇犯行，均辯稱：沒有說恐嚇的話云云
    。然查：
  (一)告訴人乙○○於本院審理時以證人身分證稱：當天伊把東西
    收好要離去時，被告丁○○就衝出來跑到伊車子前面，被告
    丙○○衝出來跑到伊車子後面，被告丙○○拖著攤架圍在伊
    車子後面，被告丁○○站在伊車子前面後就一直罵伊三字經
    ，伊也不知道到底為了什麼事情，伊本來想要開車門下來，
    被告丁○○就說如果你敢下來就打死你，伊因此不敢下車，
    他們已經擋住伊的車子，伊不能進也不能退，後來經過約三
    、四分鐘，有人把後面攤架移開後，伊才趕快把車子開出去
    ，是何人把攤架移開伊也不清楚，伊把車子開走後就沒有回
    來等語（參見本院卷第六三頁），與告訴人乙○○於偵查中
    以證人身分證稱：九十五年七月九日中午十二時二十分許，
    在臺中市南屯區春社市場中，伊駕駛車輛欲離去之際，被告
    丁○○站在伊自小客車前方罵伊三字經，被告丙○○站在車
    後方以其他攤位攤架圍住伊車子，伊欲下車，被告丁○○則
    稱你敢下車就打死你，伊害怕就不敢下車，約三、四分鐘後
    ，圍觀之人將障礙物移開並阻擋被告二人後，伊就馬上離開
    現場等語（參見偵查卷第二一頁），前後一致，亦與告訴人
    甲○○於本院審理時以證人身分證稱：被告丁○○先衝出來
    擋在車子前面，被告丁○○大聲叫囂，用三字經大聲辱罵，
    講了一些令人害怕的話，被告丙○○當時用攤架擋在車子後
    面不讓伊先生把車子開走，伊有會跟他們起衝突或被他們打
    的感覺等語（參見本院卷六七頁），及證人徐文中即當日在
    場之人於本院審理時證稱：被告丁○○站在乙○○車子前面
    約一、二公尺，被告丙○○站在車後方，有拿一張桌子擋在
    車子後面，告訴人乙○○無法正常將車輛開出等語（參見本
    院卷第三七、三八頁），互核相符，足認被告二人以前述強
    暴、脅迫之方式，妨害告訴人乙○○正常駕車行進之權利。
    至證人徐文中於本院審理時證稱：被告丁○○有對告訴人乙○○說話，要告訴人乙○○下車解釋事情，伊的印象只有這
    樣等語（參見本院卷第三八頁），則證人徐文中無法肯定被
    告丁○○是否有對告訴人乙○○為恐嚇行為，是證人徐文中
    此部分證詞，要難為被告二人有利之認定。
  (二)告訴人甲○○於本院審理時以證人身分證稱：伊先生走後，
    伊留下來收拾東西，被告二人就衝過來，一人拿一支鐵架對
    著伊，作勢要打伊，恐嚇伊叫伊先生出來，伊就一直跟被告
    二人道歉，但是被告二人不理伊，一直叫伊先生出來，被告
    丙○○並說不然你們二臺車子的輪子都會不見，被告丁○○
    在旁邊叫囂，伊感到害怕，伊就問被告二人到底要如何，被
    告二人就一人拿一支鐵架把伊攤架東西破壞，伊三個攤位的
    鐵架都被打歪了，竹席三捲、絨布三捲都破掉了等語（參見
    本院卷第六八頁），核與告訴人甲○○於偵查中具結證稱：
    伊先生已離開，伊在收雜物，被告二人拿鐵架作勢要打伊，
    並向伊恫稱叫伊先生下來，如果不下來，地下室的車子輪胎
    會不見等語（參見偵查卷第二一頁）相符，堪認告訴人甲○○所言為真；且證人徐文中於本院審理時證稱：被告丁○○
    與告訴人夫妻的小孩之前很要好，在市場內跑來跑去等語（
    參見本院卷第三九頁），則告訴人夫妻二人原本與被告丁○○關係不惡，小孩亦互有往來，告訴人甲○○當無設詞誣陷
    被告二人之情；再者，常人吵架之際，言語上多有威嚇、壓
    迫對造之情，況本件被告二人早有以強暴、脅迫方式妨害告
    訴人乙○○駕車離去，被告二人在餘怒未消之情況下，對告
    訴人甲○○口出恐嚇之語，亦在情理之內，告訴人甲○○之
    指述，並無不符常情之處。又被告丙○○恐嚇告訴人甲○○
    時，被告丁○○在一旁大聲叫囂助勢，被告二人又分持鐵架
    作勢毆打告訴人甲○○，實有恐嚇之犯意聯絡與行為分擔，
    是被告二人之恐嚇犯行均堪以認定。
  (三)此外，復有遭毀損物品照片三張附卷可稽。本案事證明確，
    被告二人強制、恐嚇、毀損犯行均洵堪認定，應依法論科。
二、被告二人以強暴、脅迫方式妨害告訴人乙○○駕車進出之權
    利，核渠等所為，係犯刑法第三百零四條第一項強制罪；被
    告二人以言詞恐嚇告訴人甲○○，使告訴人甲○○心生畏懼
    ，核渠等所為，係犯刑法第三百零五條恐嚇危害安全罪；被
    告二人損壞告訴人乙○○與甲○○所共有之竹蓆三條、絨布
    三捲、攤位鐵架三組，足以生損害於他人，核渠等所為，係
    犯刑法第三百五十四條毀損罪。被告二人就強制、恐嚇、毀
    損犯行，均有犯意聯絡及行為分擔，為共同正犯。按刑法第
    三百零五條之恐嚇危害安全罪，係指單純以將來加害生命、
    身體、自由、名譽、財產之事，恐嚇他人致生危害於安全者
    而言，如對於他人之生命、身體等，以現實之強暴、脅迫手
    段加以危害要挾，使人行無義務之事或妨害人行使權利，即
    應構成刑法第三百零四條之強制罪，縱有恐嚇行為，亦僅屬
    犯強制罪之手段，無更論以恐嚇危害安全罪之餘地（最高法
    院八十四年度台非字第一九四號判決意旨參照），是被告丁○○在阻擋告訴人乙○○車輛行進時，對告訴人乙○○恫稱
    敢下車就打死你等語，妨害乙○○正常出入之權利，此恐嚇
    行為，係強制罪之手段，無庸論以恐嚇危害安全罪。被告二
    人以一毀損行為，侵害告訴人二人之財產法益，係一行為觸
    犯數罪名，為想像競合犯，應從一重論處毀損罪。被告二人
    所犯前開強制、恐嚇、毀損三罪間，犯意個別，行為互殊，
    應予分論併罰。爰審酌被告二人僅因細故竟妨害告訴人乙○○駕車出入之權利，又恐嚇告訴人甲○○，毀損告訴人乙○○、甲○○所共有之竹蓆三條、絨布三捲、攤位鐵架三組，
    態度惡劣，造成告訴人乙○○、甲○○精神驚嚇，且迄今未
    能坦承恐嚇犯行，以致無法與告訴人乙○○、甲○○達成和
    解，暨渠等智識、素行、犯罪之目的、手段等一切情狀，對
    上開三罪，各量處如主文所示之刑，且均諭知易科罰金之折
    算標準。
三、被告二人行為後，中華民國九十六年罪犯減刑條例於九十六
    年七月四日公布，於同年月十六日施行，查被告二人本件犯
    行係在九十六年四月二十四日以前，且非中華民國九十六年
    罪犯減刑條例第三條所示不得減刑之罪，爰依中華民國九十
    六年罪犯減刑條例第二條第一項第三款，減其刑期二分之一
    ；另被告二人所犯強制、恐嚇、毀損等罪，均為最重本刑五
    年以下有期徒刑之罪，渠等所宣告之刑經本院依中華民國九
    十六年罪犯減刑條例第二條第一項第三款，減其刑期二分之
    一後，均仍為有期徒刑六個月以下之刑度，爰依中華民國九
    十六年罪犯減刑條例第九條，併諭知易科罰金之折算標準，
    及依同條例第十條之規定，合併定各應執行之刑，及均諭知
    易科罰金之折算標準。
據上論斷，應依刑事訴訟法第二百九十九條第一項前段，刑法第
二十八條、第三百零四條第一項、第三百零五條、第三百五十四
條、第五十五條、第四十一條第一項前段、第二項、第五十一條
第六款，中華民國九十六年罪犯減刑條例第二條第一項第三款、
第七條、第九條、第十條，刑法施行法第一條之一第一項、第二
項前段，判決如主文。
中　　華　　民　　國　　96　　年　　7 　　月　　30　　日
                  刑事第十三庭  法  官  黃裕仁
上正本證明與原本無異。
如不服本判決，應於送達後十日內向本院提出上訴狀（須附繕本
），上訴於臺灣高等法院臺中分院。
                                書記官  王嘉仁
中　　華　　民　　國　　96　　年　　7 　　月　　30　　日
刑法第三百零四條第一項
以強暴、脅迫使人行無義務之事或妨害人行使權利者，處三年以
下有期徒刑、拘役或三百元以下罰金。
刑法第三百零五條
以加害生命、身體、自由、名譽、財產之事，恐嚇他人致生危害
於安全者，處二年以下有期徒刑、拘役或三百元以下罰金。
刑法第三百五十四條
毀棄、損壞前二條以外之他人之物或致令不堪用，足以生損害於
公眾或他人者，處二年以下有期徒刑、拘役或五百元以下罰金。
